臺灣高雄地方法院刑事判決　　　　　　　100年度訴字第318號
公　訴　人　臺灣高雄地方法院檢察署檢察官
被　　　告　陳賜評
上列被告因搶奪等案件，經檢察官提起公訴（99年度偵字第3527
2 號），本院判決如下：
    主  文
陳賜評犯結夥搶奪罪，處有期徒刑壹年肆月；又共同犯恐嚇取財
未遂罪，處有期徒刑拾月。應執行有期徒刑壹年拾月。
    事  實
一、陳賜評、李小涵與黃玉真（已於民國100 年4 月13日歿）素
    不相識。99年11月25日上午9 時5 分前某時，陳賜評、李小
    涵夥同真實姓名、年籍均不詳之成年男性4 人、女性1 人（
    含陳賜評、李小涵在內共5 男2 女）組成犯罪集團，共同基
    於搶奪、恐嚇取財之犯意聯絡，在高雄市梓官區大宅巷之梓
    平公園旁某處擺設攤位，假裝販售毛巾，並設置夜市常見之
    丟圈圈遊戲，賭玩能否圈中地上擺放之牛角，若圈中可以獲
    得一定之金錢，藉以招徠路人選購、賭玩，並找尋下手目標
    。該集團分由其中1 名男性成員偽裝攤位老闆，另3 名男性
    成員、2 名女性成員佯裝顧客，或選毛巾，或丟圈圈，陳賜
    評則佯裝挑選毛巾之顧客，適黃玉真於同日上午9 時5 分許
    ，騎車行經該處，瞥見上揭攤位，便停車選購毛巾，該2 名
    女性成員即與黃玉真閒聊，藉以套出黃玉真從事賣魚生意，
    並鼓吹其購買毛巾。迨黃玉真選畢，持新臺幣（下同）2000
    元紙鈔欲付款時，李小涵竟基於上述共同搶奪之犯意，突奪
    取黃玉真手中2000元後，向上開偽冒攤位老闆之男性成員稱
    黃玉真向渠借6 萬3000元，加上現有之2000元，共6 萬5000
    元要賭玩能否圈住牛角云云，黃玉真雖立即否認，但另1 名
    偽裝成賭玩丟圈圈顧客之某男性成員旋假意丟擲圈圈，於失
    敗後，該名男子即另基於上開共同恐嚇取財之犯意，對黃玉
    真恫稱：「妳欠那個女人（指李小涵）6 萬3000元！去籌！
    要不然看你是在哪裡賣魚的！妳給我試試看！」等語，使黃
    玉真心生畏懼。黃玉真迫不得已，遂假意騎車前往大社某處
    欲趁隙逃跑，而李小涵則騎乘1 部車牌不詳之黑色機車，陳
    賜評另騎1 部車牌號碼L23-576 號機車分別尾隨其後。之後
    黃玉真果真伺機逃跑，卻遭陳賜評騎車將其攔下，向黃玉真
    表示是李小涵先生，而承前共同恐嚇取財之犯意，接續對其
    恫嚇：「你跟我太太借6 萬3000元，還要跑。那些錢是我太
    太要去繳減肥藥的，你給我籌出來，不然給我試試看！」等
    語，而後至之李小涵也承前共同恐嚇取財之犯意，接續對黃
    玉真恫嚇：「你今天一定要還錢，沒還錢要死就去死！」等
    語，使黃玉真心生畏懼。嗣黃玉真答以：「我沒有錢！」等
    語，陳賜評便要求黃玉真開立本票。黃玉真迫於無奈，便騎
    車帶同陳賜評與李小涵，於同日上午9 時50分許，至址設高
    雄市○○區○○街997 巷36號侯建成住處，佯向侯建成借款
    ，實為求救。適侯建成聽聞黃玉真遭遇後步出門外，陳賜評
    與李小涵見狀旋各自騎乘上揭機車逃逸。侯建成隨即騎乘機
    車自後追趕陳賜評，於同日上午10時許，在址設高雄市○○
    區○○路899 號「德民加油站」前，攔下陳賜評，復請黃玉
    真之女婿蔡志榮到場協助，並報警查悉上情，而李小涵及其
    餘成員則逃逸無蹤。
二、案經黃玉真訴由高雄市政府警察局楠梓分局移送臺灣高雄地
    方法院檢察署檢察官偵查起訴。
    理  由
一、按被告以外之人於審判外之言詞或書面陳述，除法律有規定
    者外，不得作為證據；又被告以外之人於審判外之陳述，雖
    不符第159 條之1 至第159 條之4 之規定，但經當事人於審
    判程序同意作為證據，法院審酌該言詞陳述或書面陳述作成
    時之情況，認為適當者，亦得為證據；當事人、代理人或辯
    護人於法院調查證據時，知有第159 條第1 項不得為證據之
    情形，而未於言詞辯論終結前聲明異議者，視為有前項之同
    意，刑事訴訟法第159 條第1 項、第159 條之5 規定甚明。
    經查，本判決後開所引用之各該被告以外之人於審判外之陳
    述（包括書面陳述），雖屬傳聞證據，惟業經被告陳賜評及
    檢察官於審理期日時均表示無意見而不予爭執，且迄至言詞
    辯論終結前亦均未聲明異議，本院審酌上開證據資料製作時
    之情況，尚查無違法不當之瑕疵，亦認為以之作為證據應屬
    適當，故揆諸上開法律規定與說明，爰逕依刑事訴訟法第15
    9 條之5 規定，認上述證據資料均例外有證據能力。
二、訊據被告矢口否認前揭犯行，辯稱：伊只是經過梓平公園，
    沒有參與本件犯行，也不認識黃玉真云云。經查：證人即被
    害人黃玉真於警詢及偵訊時除證稱如事實欄所載情節外，更
    於偵訊時稱：「侯建成抓住被告後，他說2000元要還我，叫
    我們不要報警」等語綦詳（見偵卷第11-15 、65、105-106
    頁），核與證人侯建成於警詢、偵訊及審理時證述：「99年
    11月25日上午約9 時50分，黃玉真至我家向我求援，說她在
    梓平公園遇到金光黨恐嚇及詐騙。黃玉真說她本來看到有人
    在賣毛巾，她上前去，就被對方搶了她的2000元，又要她丟
    圈圈，還要黃玉真去籌6 萬3000元並簽本票，不然要讓她好
    看，所以要向我借6 萬3000元，並說有2 名歹徒也隨她來取
    款。我到外查看，發現被告及1 名女性歹徒躲在我家外面電
    線桿旁，他們一見到我，就馬上騎車分頭逃逸，我就騎車追
    被告，當時被告是騎車號L23-576 號之機車。嗣於同日上午
    10時許在德民加油站追上後，剛好黃玉真女婿蔡志榮打給我
    ，我就要他來協助我，而另1 名女歹徒則跑了。被告當場還
    說他跟黃玉真搶2000元，要還給黃玉真，叫我不要送他去派
    出所。」等語（見偵卷第16-18 、63-64 頁，見本院卷第37
    -41 頁）；證人蔡志榮於警訊時所稱：「99年11月25日上午
    10時許，我打電話給侯建成，他跟我說我岳母黃玉真被人騙
    錢，現在在德民加油站，我立即前往現場，看到侯建成與對
    方在拉扯，我就幫侯建成抓住對方。」等語相符（見偵卷第
    18-19 頁），並均經證人黃玉真、侯建成、蔡志榮指認被告
    無誤（見偵卷第14、17、18-19 頁，本院卷第37頁）。而被
    告亦對渠於99年11月25日上午9 時5 分前某時許，有至梓平
    公園；於同日上午10時許，在前述德民加油站前騎乘前揭機
    車被證人侯建成攔下等情均不爭執（見本院卷第20-21 頁）
    ，另亦坦承有騎車尾隨被害人黃玉真，有卷附高雄市○○路
    路口監視器錄影畫面翻拍照片、警詢筆錄、被害人黃玉真所
    述騎車路線圖為佐（見偵卷第51-54 頁）。再審酌證人黃玉
    真、侯建成所述前後一致，並無矛盾，且所述情節並非一般
    人所能輕易編造，復參以其2 人與被告素不相識，更無仇怨
    ，要無故意設詞誣陷被告之必要，並自陷己受誣告罪、偽證
    罪追訴處罰之風險。此外，尚有證人黃玉真至梓平公園現場
    指認之照片為輔（見偵卷第20-21 頁）。足認證人黃玉真、
    侯建成、蔡志榮所述均屬事實，被告有事實欄所載犯行至為
    明確，前揭所辯無非事後卸責之詞，毫無可信。本件事證既
    明，被告犯行堪以認定，應依法論科。
三、被告與李小涵、前揭其餘真實姓名、年籍均不詳之成年男性
    成員4 人、女性成員1 人共同搶奪被害人黃玉真手中之2000
    元後，又以事實欄所載言語恐嚇被害人黃玉真，要求其交付
    6 萬3000元並簽本票，嗣因事跡敗露始未得逞，故核渠所為
    ，係犯刑法第326 條第1 項之結夥搶奪罪，同法第346 條第
    3 項、第1 項之恐嚇取財未遂罪，所犯恐嚇取財未遂罪部分
    ，爰依刑法第25條第2 項之規定減輕其刑。檢察官漏未審酌
    上情，認被告所為搶奪犯行部分係犯同法第325 條第1 項之
    搶奪罪，尚有未恰，惟其基本事實同一，爰依法變更起訴法
    條逕予審理。另檢察官雖認被告所為恐嚇取財犯行部分係犯
    刑法第34 6條第1 項之恐嚇取財既遂罪，然依前揭卷證所示
    ，尚屬未遂階段，檢察官所論容有未恰，而既遂犯與未遂犯
    ，犯罪之態樣或結果縱有不同，其基本事實仍相同，本不生
    變更起訴法條之問題，本院自得依法予以審酌，均附此敘明
    。被告基於同一共同恐嚇取財之犯意，於密接時地接續恐嚇
    被害人黃玉真，係以一行為侵害同一法益，為接續犯。被告
    與李小涵、前揭其餘集團成員間，就事實欄所載犯行，均有
    犯意聯絡及行為分擔，應論以共同正犯。被告所犯上開結夥
    搶奪罪及恐嚇取財未遂罪，犯意各別，行為態樣互異，應予
    分論併罰。爰審酌被告正值壯年，不思以正當途徑獲取財物
    ，竟夥同其餘共犯6 人，趁被害人黃玉真不及抗拒之際，奪
    取他人財物，嗣又出言恐嚇要求被害人黃玉真交付6 萬3000
    元並簽本票，此種結夥多人犯罪方式危害社會治安甚鉅，惡
    性非輕，自應予以嚴懲。另參酌所為恐嚇取財犯行部分尚未
    得逞，及犯後不思悔悟，一再否認犯行，拒絕供出實情等一
    切情狀，量處如主文所示之刑，以示懲戒。
四、至於李小涵共犯本件犯行部分，業據證人黃玉真於偵查中指
    認無誤（見偵卷第105-107 頁），並有李小涵之個人戶籍及
    相片影像資料查詢結果在卷為佐（見偵卷第99頁），起訴書
    未能記載明確，自應由本院予以補充，並由檢察官對李小涵
    犯行部分另為適法之處理，附此指明。
據上論斷，應依刑事訴訟法第299 條第1 項前段、第300 條，刑
法第28條、第326 條第1 項、第346 條第3 項、第1 項、第25條
第2 項、第51條第5 款，刑法施行法第1 條之1， 判決如主文。
本件經檢察官陳俊宏到庭執行職務。
中    華    民    國   100    年    6     月    9     日
              刑事第十七庭  審判長法  官  陳培維
                                  法  官  陳君杰
                                  法  官  余銘軒
以上正本證明與原本無異。
如不服本判決應於收受送達後10日內向本院提出上訴書狀，並應
敘述具體理由；如未敘述上訴理由者，應於上訴期間屆滿後20日
內向本院補提理由書（均須按他造當事人之人數附繕本）「切勿
逕送上級法院」。
中    華    民    國   100    年    6     月    13    日
                                  書記官  吳書逸
附錄論罪科刑法條
中華民國刑法第321條
（加重竊盜罪）
犯竊盜罪而有下列情形之一者，處 6 月以上、5 年以下有期徒
刑，得併科新臺幣 10 萬元以下罰金：
一、侵入住宅或有人居住之建築物、船艦或隱匿其內而犯之者。
二、毀越門扇、牆垣或其他安全設備而犯之者。
三、攜帶兇器而犯之者。
四、結夥三人以上而犯之者。
五、乘火災、水災或其他災害之際而犯之者。
六、在車站、埠頭、航空站或其他供水、陸、空公眾運輸之舟、
    車、航空機內而犯之者。
前項之未遂犯罰之。
中華民國刑法第325條
（普通搶奪罪）
意圖為自己或第三人不法之所有，而搶奪他人之動產者，處 6
月以上 5 年以下有期徒刑。
因而致人於死者，處無期徒刑或 7 年以上有期徒刑，致重傷者
，處 3 年以上 10 年以下有期徒刑。
第 1 項之未遂犯罰之。
中華民國刑法第326條
（加重搶奪罪）
犯前條第 1 項之罪，而有第 321 條第 1 項各款情形之一者，
處 1 年以上 7 年以下有期徒刑。
前項之未遂犯罰之。
中華民國刑法第346條
（恐嚇取財得利罪）
意圖為自己或第三人不法之所有，以恐嚇使人將本人或第三人之
物交付者，處 6 月以上 5 年以下有期徒刑，得併科 1 千元以
下罰金。
以前項方法得財產上不法之利益，或使第三人得之者，亦同。
前二項之未遂犯罰之。